臺灣臺南地方法院新市簡易庭民事簡易判決
110年度新簡字第66號
原      告  陳嘉屏  
被      告  徐彬晃  


上列被告因妨害自由等案件，原告提起刑事附帶民事訴訟請求損
害賠償，由本院刑事庭以109年度附民字第79號刑事附帶民事訴
訟裁定移送前來，經本院於民國110年9月3日言詞辯論終結，判
決如下：
    主      文
被告應給付原告新臺幣壹拾參萬柒仟伍佰貳拾柒元，及自民國一
○九年三月二十一日起至清償日止，按週年利率百分之五計算之
利息。
訴訟費用由被告負擔五分之二，餘由原告負擔。
本判決原告勝訴部分得假執行。
原告其餘之訴及假執行之聲請均駁回。
    事實及理由
一、被告經合法通知，無正當理由，未於最後言詞辯論期日到場
    ，核無民事訴訟法第386條各款所列情形，爰依原告之聲請
    ，由其一造辯論而為判決。
二、原告起訴主張：
  ㈠被告有意投資原告與訴外人黎玉艷所經營位於臺南市○○區○○
    路000號「越如意養生館」，遂於民國107年11月5日23時許
    ，由訴外人詹博凱（另經和解成立在案）等人陪同，與原告
    在臺南市○○區○○路00號「天佳釣蝦場」商談投資一事，雙方
    不歡而散。被告與詹博凱竟於翌日23時許，夥同真實姓名、
    年籍不詳之成年男子「阿忠」、「小白」、「輝啊」，以及
    真實姓名年籍不詳成年男子等7人，共同基於妨害自由之犯
    意聯絡，分乘被告駕駛之車牌號碼00-0000號黑灰色廂型車
    、詹博凱駕駛之車牌號碼000-0000號白色轎車、車牌號碼00
    00-00號銀灰色廂型車，前往「越如意養生館」，由「阿忠
    」、「小白」、「輝啊」以及真實姓名年籍不詳之人等5人
    ，徒手或持球棒毆打原告頭部、身體，並抓住原告手臂欲強
    行將原告押入黑灰色廂型車內，經原告奮力掙脫。原告因此
    受有腦震盪、頭皮撕裂傷、左側手肘挫傷、右側手肘挫傷、
    右側小腿挫傷、左側小腿挫傷、腦部挫傷合併腦部多處撕裂
    傷、結膜下出血等傷害，並造成原告配戴之眼鏡全副破裂、
    手錶錶帶扣環損壞、戒指上部分鑲鑽掉落而不堪使用，足生
    損害於原告。
  ㈡原告因此受有下列損害：
　⒈醫療費用新臺幣（下同）15,205元。
　⒉財物損失125,000元：包含手錶維修費107,000元、眼鏡修理
    費13,000元、戒指維修費5,000元。
　⒊精神慰撫金20萬元：原告無端遭被告與詹博凱夥同真實姓名
    、年籍不詳之成年男子「阿忠」、「小白」、「輝啊」等7
    人毆打至身體多處受有傷害，身心所受之痛楚及無奈，實無
    法言表。
　⒋上開金額合計為340,205元，爰依侵權行為之法律關係提起本
    件訴訟。
  ㈢並聲明：
　⒈被告與詹博凱應連帶給付原告340,205元，及自起訴狀繕本送
    達翌日起至清償日止，按週年利率5％計算之利息。
　⒉願供擔保，請准宣告假執行。
三、被告則辯以：本件刑事部分還在訴訟，否認刑事案件認定之
    事實。並聲明：原告之訴駁回。
四、本院得心證之理由:
  ㈠因故意或過失，不法侵害他人之權利者，負損害賠償責任；
    數人共同不法侵害他人之權利者，連帶負損害賠償責任；不
    法侵害他人之身體、健康、名譽、自由、信用、隱私、貞操
    ，或不法侵害其他人格法益而情節重大者，被害人雖非財產
    上之損害，亦得請求賠償相當之金額，民法第184條第1項前
    段、第185條第1項前段、第195條第1項前段分別定有明文。
    經查：因被告有意投資「越如意養生館」，於107年11月5日
    晚間某時，透過他人邀約黎玉艷及原告前往「天佳釣蝦場」
    洽談投資事宜，因黎玉艷無暇前往，即由原告單獨赴約，在
    場並有詹博凱及真實姓名年籍不詳之成年男子綽號「阿忠」
    、「小白」、「輝啊」等人，因原告表明其僅係代替黎玉艷
    到場，並無權限決定投資合作與否，雙方未能談成投資合作
    即解散。被告竟與詹博凱、真實姓名年籍不詳綽號「阿忠」
    、「小白」、「輝啊」成年男子，以及其餘2名真實姓名年
    籍不詳成年男子共7人，共同基於剝奪他人行動自由之犯意
    聯絡，先由詹博凱於107年11月6日23時14分至同日時16分許
    ，駕駛車牌號碼000-0000號自用小客車前往「越如意養生館
    」，確認原告當時在「越如意養生館」門口前方空地，上開
    之人再於同日時19分許，分乘被告駕駛之車牌號碼00-0000
    號自用小客貨車（黑灰色廂型車）、詹博凱駕駛之車牌號碼
    000-0000號自用小客車（白色轎車）、某真實姓名年籍不詳
    之人駕駛之車牌號碼0000-00號自用小貨車（銀灰色廂型車
    ）抵達「越如意養生館」，被告、詹博凱留在車上均未下車
    ，由「阿忠」、「小白」、「輝啊」以及真實姓名年籍不詳
    之人共5人先後下車，共同強行推拉原告往車牌號碼00-0000
    號黑灰色廂型車之方向移動，過程中並徒手或持球棒毆打原
    告頭部、身體，以此強暴方式欲將原告押入車牌號碼00-000
    0號黑灰色廂型車內，被告並趁原告上半身被押入車牌號碼0
    0-0000號黑灰色廂型車之際，持榔頭朝原告之頭部揮擊一下
    ，欲使其無力抵抗，惟因原告奮力掙脫，以及在場之黎玉艷
    、訴外人即「越如意養生館」員工阮金鸞合力將原告從車牌
    號碼00-0000號黑灰色廂型車內拉出而未得逞，原告因此受
    有腦震盪、頭皮撕裂傷、左側手肘挫傷、右側手肘挫傷、右
    側小腿挫傷、左側小腿挫傷、腦部挫傷合併腦部多處撕裂傷
    、結膜下出血等傷害，並造成原告當時配戴之眼鏡全副破裂
    、手錶錶帶扣環損壞、戒指上一部分鑲鑽掉落而不堪使用等
    情，業據本院以109年度訴字第11號刑事判決，被告共同犯
    剝奪他人行動自由未遂罪，處有期徒刑8月，有上開刑事判
    決書在卷可憑（新司簡調字卷第23-39頁），並經本院調取
    上揭刑事案卷查核屬實。被告抗辯否認刑事判決所認定之事
    實云云，惟上開事實業經原告於警詢、偵查、審理中指述明
    確，並與證人黎玉艷、阮金鸞於警詢、偵查及審理中之證述
    互核相符，並有車牌號碼00-0000號自用小客貨車、車牌號
    碼000-0000號自用小客車、車牌號碼0000-00號自用小貨車
    之車輛詳細資料報表、台灣基督長老教會新樓醫療財團法人
    麻豆新樓醫院（下稱麻豆新樓醫院）急診病歷、衛生福利部
    新營醫院（下稱新營醫院）急診病歷、勘驗筆錄、監視器錄
    影畫面翻拍照片、現場蒐證照片、傷勢照片、手錶、戒指照
    片等件附於上開刑事案件卷宗，另有原告提出之麻豆新樓醫
    院診斷證明書、新營醫院診斷證明書、手錶維修費收據、眼
    鏡維修費收據為證（附民字卷第17-19、33-35頁）。而本院
    刑事庭所為之判斷，業經實質調查證據，亦符合經驗法則，
    難認有何瑕疵，自足作為本件判斷之依據，是本院綜合卷內
    之事證觀之，堪認被告及詹博凱確實有對原告共同實施剝奪
    行動自由，並打傷原告及毀壞原告之眼鏡、手錶、戒指等犯
    行，被告空言抗辯上開情詞，洵無足採。準此，被告與詹博
    凱應負共同侵權行為損害賠償責任，堪以認定。
  ㈡茲就原告請求賠償之項目及金額分述如下：
　⒈醫療費15,205元部分：
　　原告主張其因被告、詹博凱及其他真實姓名年籍不詳之人等
    人不法侵害行為，受有腦震盪、頭皮撕裂傷、左側手肘挫傷
    、右側手肘挫傷、右側小腿挫傷、腦部挫傷合併腦部多處撕
    裂傷、結膜下出血等傷害，就醫治療而支出醫療費用15,205
    元，並提出麻豆新樓醫院醫藥費收據、新營醫院醫療費用收
    據為證（附民字卷第21-31頁），惟上開醫療費用中包含單
    人病房差額1萬元及診斷證明書費150元，然原告並未舉證證
    明其有何醫療上必要之原因需住單人病房，故此部分費用不
    應准許；另新營醫院醫療費用收據上所載，上開診斷證明書
    費收款日期為108年2月15日，已與本件妨害自由事件相隔3
    個月以上，且原告並未提出與該收據日期相對應之診斷證明
    書，是原告請求此部分費用，核屬無據。因此，原告得請求
    之醫療費用為5,055元（計算式：15,205-10,000-150＝5,055
    ），逾此部分，尚屬無據。
　⒉財物損失125,000元部分：
　⑴手錶維修費107,000元、眼鏡維修費13,000元：原告主張因本
    件妨害自由事件遭被告及其他真實姓名年籍不詳之人等人毆
    打，導致當時配戴之手錶、眼鏡受損，而分別支出手錶、眼
    鏡維修費107,000元、13,000元，並提出手錶維修費、眼鏡
    維修費收據為證（附民字卷第33、35頁），經核相符，應予
    准許。
　⑵戒指維修費5,000元：原告主張因系爭妨害自由事件，遭被告
    及其他真實姓名年籍不詳之人等人毆打，導致當時配戴之戒
    指上之鑲鑽掉落，而支出維修費用5,000元，惟原告就此並
    未提出相關單據證明，難認原告有此部分支出，是原告請求
    上開戒指維修費，應屬無據。
　⒊精神慰撫金20萬元部分
　　按慰撫金之核給標準，應斟酌雙方身分、地位及經濟狀況及
    其他各種情形核定之（最高法院76年台上字第1908號判例要
    旨可資參照）。本件妨害自由事件，造成原告受有上揭傷勢
    ，原告為專科畢業，已婚，有1名子女，從事土地開發工作
    ，每月收入約30多萬元，107、108年度課稅所得收入為201,
    210元、233,562元，名下有房屋7棟、土地20筆、田賦31筆
    、汽車3輛、投資1筆等財產；被告為大學畢業，已婚，有3
    名子女，107年度課稅所得收入為36萬元、108年無課稅所得
    收入，名下有田賦8筆、汽車2輛等財產，業據原告於本院審
    理時陳明在卷，並經本院依職權調閱之兩造稅務電子閘門財
    產所得調件明細表、被告之個人戶籍資料查詢結果在卷可憑
    （新司簡調字卷第41頁）。本院審酌原告經此侵權行為所受
    之精神上痛苦、對於生活秩序之影響程度，及被告行為之手
    段、態樣，以及兩造之身分、地位、教育程度、家庭經濟狀
    況等一切情狀，認原告請求被告給付20萬元之精神慰撫金，
    尚嫌過高，認應以被告賠償15萬元精神慰撫金，較為適當。
  ㈢又連帶債務之債權人，得對於債務人中之一人或數人或其全
    體，同時或先後請求全部或一部之給付；連帶債務人相互間
    ，除法律另有規定或契約另有訂定外，應平均分擔義務，民
    法第273條第1項、第280條前段亦有明文。另因連帶債務人
    中之一人為清償、代物清償、提存、抵銷或混同而債務清滅
    者，他債務人亦同免其責任。債權人向連帶債務人中之一人
    免除債務，而無消滅全部債務之意思表示者，除該債務人應
    分擔之部分外，他債務人仍不免其責任，民法第274條及第2
    76條第1項分別定有明文。故依此規定，債務人應分擔部分
    之免除，仍可發生絕對之效力，亦即債權人與連帶債務人中
    之一人成立和解，如無消滅其他債務人連帶賠償債務之意思
    ，而其同意債權人賠償金額超過「依法應分擔額」（同法第
    280條）者，因債權人就該連帶債務人應分擔之部分，並無
    作何免除，對他債務人而言，固僅生相對之效力而無上開條
    項之適用，但其應允債權人賠償金額如低於「依法應分擔額
    」時，該差額部分，即因債權人對其應分擔部分之免除而有
    該條項規定之適用，並對他債務人發生絕對之效力（最高法
    院98年度台抗字第200號裁判意旨參照）。查本件原告所受
    損害，應由被告與詹博凱負共同侵權之連帶損害賠償責任，
    已如前述，原告所得請求之損害275,055元（即醫療費5,055
    元+手錶維修費107,000元+眼鏡維修費13,000元+精神慰撫金
    15萬元＝275,055元），而原告已與詹博凱於110年9月3日言
    詞辯論期日以10萬元成立和解，有和解筆錄在卷可憑（本院
    卷第73-74頁），原告僅對詹博凱其餘民事上之請求拋棄，
    並未敘及同時免除被告之責任，故原告與詹博凱之和解並無
    消滅全部債務之意。再因無法律另有規定或契約另有訂定其
    等內部分擔額，依民法第280條之規定，被告與詹博凱應平
    均分擔義務各137,528元（計算式：275,055×÷2＝137,528，
    小數點以下四捨五入），其因和解賠償10萬元之金額低於應
    分擔之137,528元，該差額即因原告對詹博凱應分擔部分之
    免除而對被告發生絕對之效力，使被告就該部分差額亦同免
    責任，故扣除詹博凱之內部分擔金額137,528元，是原告得
    請求被告賠償之金額為137,527元（計算式：275,055元-137
    ,528＝137,527），逾此金額之請求，即屬無據。
五、綜上，原告依據侵權行為之法律關係，請求被告給付137,52
    7元，及自起訴狀繕本送達翌日即109年3月21日起至清償日
    止，按週年利率5％計算之利息，為有理由，應予准許；逾此
    部分之請求，為無理由，應予駁回。
六、本件係刑事附帶民事訴訟，由合議庭裁定移送民事庭之事件
    ，依刑事訴訟法第504條第2項之規定，免納裁判費，固本件
    無應確定之訴訟費用額。惟訴訟費用部分，雖無兩造應負擔
    之費用額，然本件原告之請求一部勝訴，一部敗訴，仍應為
    訴訟費用負擔之諭知，併此敘明。
七、本判決原告勝訴部分，係就民事訴訟法第427條規定適用簡
    易程序所為被告敗訴之判決，依同法第436條第2項準用第38
    9條第1項第3款規定，應依職權宣告假執行。原告就此部分
    聲明願供擔保聲請宣告假執行，核無必要。至原告敗訴部分
    ，其假執行之聲請失所附麗，應予駁回。
八、結論：本件原告之訴為一部有理由、一部無理由。爰依民事
    訴訟法第436條第2項、第385條第1項前段、第79條、第389
    條第1項第3款，判決如主文。
中　　華　　民　　國　　110 　年　　9 　　月　　22　　日
                    新市簡易庭  法  官  曾仁勇
以上正本係照原本作成。
如不服本判決，應於判決送達後20日內，向本院提出上訴狀並表
明上訴理由，如於本判決宣示後送達前提起上訴者，應於判決送
達後20日內補提上訴理由書（須附繕本）。
如委任律師提起上訴者，應一併繳納上訴審裁判費。
中　　華　　民　　國　　110 　年　　9 　　月　　22　　日
                                書記官  吳佩芬